臺灣嘉義地方法院民事判決
111年度嘉小字第643號
原      告  劉啟輝    住嘉義縣○○鄉○○村○○○00號    被     
 告  謝博宇    （住居所詳卷）
兼
法定代理人  謝銘龍    （住居所詳卷）
            洪美穗    （住居所詳卷）
上列當事人間請求侵權行為損害賠償事件，本院於民國111年11
月16日言詞辯論終結，判決如下：
    主      文
被告應連帶給付原告新臺幣10,000元，及自民國111年7月15日起
至清償日止，按週年利率百分之5計算之利息。
原告其餘之訴駁回。
訴訟費用新臺幣1,000元，其中新臺幣167元由被告連帶負擔，餘
由原告負擔。
本判決得假執行。但被告如以新臺幣10,000元為原告預供擔保，
得免為假執行。
    事實及理由
一、原告主張：
(一)原告於民國110年8月4日中午12時許，駕駛車牌號碼000-000
    0號自小貨車（下稱系爭貨車）於嘉義市○區○○○路000號送貨
    時，見被告丁○○所駕駛車牌號碼000-0000號自小客車（下稱
    系爭車輛）不斷倒退逼近，原告見狀輕鳴喇叭以示提醒，詎
    料被告丁○○卻以此情狀深感不快，率而認定原告尋釁進而下
    車咆哮，被告丙○○復基於公然侮辱之犯意，在上開不特定人
    得以共見共聞之公開場所，以「俗仔（台語）」等足以貶抑
    他人人格之詞公然辱罵原告，嗣經本院110年少調字第278號
    裁定不付審理，被告丙○○應予告誡。而被告丙○○為上開侵權
    行為時未滿20歲，且為上開侵權行為時顯有識別能力，被告
    丁○○、甲○○均為其法定代理人，自應負連帶賠償責任。為此
    ，原告依民法第184條第1項前段、第187條第1項前段、第19
    5條第1項之規定，提起本件訴訟。
(二)並聲明：1.被告應連帶給付原告新臺幣（下同）60,000元，
    及自111年7月15日起至清償日止，按週年利率百分之5計算
    之利息。2.訴訟費用由被告負擔。3.第一項請求，鈞院請依
    職權宣告假執行。
二、被告則以：
(一)被告丙○○部分：
　1.當天我是跟我爸爸講，這樣子是不是「俗仔（台語）」的一
    種，原告就擋在我們面前不讓我走，要我一直再講一次；我
    沒有對原告講，是原告要對號入座。影片中原告跟我說「你
    說我俗仔？」，我沒有承認是說原告，我只是說「是啊（台
    語)」，不是對著原告說。　
　2.並聲明：原告之訴駁回。　
(二)被告丁○○部分：
　1.原告提供的影片有編輯過，斷章取義，不是原始檔，重要內
    容沒有提供給民事庭，原告漏未提出對原告不利的錄影，沒
    有把前因後果說出來；原告提供的檔案與提供給少年庭的不
    符合。
　2.丙○○有講「俗仔」，但是是當天原告一直要丙○○重複對原告
    講，丙○○是應原告要求講給原告聽，在此之前，丙○○是對我
    講。原告有對我提告，不起訴處分書中也提到「我跟我兒子
    解釋俗仔是什麼意思」；原告說我跟甲○○沒有去阻止丙○○，
    影片非常清楚，我推丙○○進去，甲○○叫丙○○進去；「是啊（
    台語）」並不代表直接對原告講，搞不好是甲○○對丙○○講其
    他話，丙○○才說「是啊（台語）」。
　3.並聲明：原告之訴駁回。　　
(三)被告甲○○部分：
　1.當天我站在丙○○旁邊，我有聽到原告一直跟丙○○說你再講一
    次，剛才有講「俗仔（台語）」，態度非常強硬；丙○○是用
    詢問的語氣問丁○○這個是不是「俗仔（台語）」的意思。而
    原告有提到我們對小孩沒有作出制止的動作，影片中可以看
    出我們有制止的動作。當庭勘驗的檔案與被告收到起訴狀繕
    本中之光碟檔案不同。
　2.並聲明：原告之訴駁回。
三、得心證之理由
(一)原告主張於前揭時地，駕駛系爭貨車送貨，欲靠邊停車至嘉
    義市○區○○○路000號時，適被告丁○○駕駛系爭車輛倒車，原
    告按喇叭，兩造遂因行車糾紛發生口角，爭執期間被告丙○○
    有說出「俗仔（台語）」等語，被告丙○○上開行為經本院11
    0年少調字第278號裁定不付審理，丙○○應予告誡等情，業經
    本院依職權調取本院110年度少調字第278號、臺灣嘉義地方
    檢察署（下稱嘉檢）110年度少連偵字第76號、111年偵字第
    4744號等卷宗核閱無訛，並有本院110年度少調字第278號訊
    問筆錄節本、嘉檢110年度少連偵字第76號不起訴處分書、
    嘉檢111年度偵字第4744號不起訴處分書及臺灣高等檢察署
    臺南檢察分署111年度上聲議字第1328號處分書等在卷可參
    （本院卷第9、10、37至48頁），上開事實堪信為真實。
(二)按因故意或過失，不法侵害他人之權利者，負損害賠償責任
    ；不法侵害他人之身體、健康、名譽、自由、信用、隱私、
    貞操，或不法侵害其他人格法益而情節重大者，被害人雖非
    財產上之損害，亦得請求賠償相當之金額，民法第184條第1
    項前段、第195條第1項前段分別定有明文。原告主張於上開
    時、地，被告丙○○基於公然侮辱之犯意，在不特定人得以共
    見共聞之公開場所，以「俗仔（台語）」等足以貶抑他人人
    格之詞公然辱罵原告等情，為被告3人所否認，並以前詞置
    辯，惟查：
  1.本院當庭勘驗原告起訴狀所提出之光碟中，檔案名稱：0000
    00000.649562，勘驗結果如附表一所示；檔案名稱：000000
    000.823207），勘驗結果如附表二所示，並經被告等表示影
    音檔與勘驗結果相符（本院卷第103頁）。則觀諸如附表一
    、二之勘驗結果，足見兩造係因行車糾紛發生口角，被告丙○○遂於影片2分27秒處說出「俗仔（台語）」，並於原告詢
    問被告丙○○『你說我「俗仔（台語）？」』時，被告丙○○旋即
    回應「是啊（台語）」等語，期間並無其他人插話，足見被
    告丙○○於影片2分27秒處說出「俗仔（台語）」，以及回應
    「是啊（台語）」等語，確係對原告所說。況且，於原告再
    度詢問被告丙○○『你說我「俗仔（台語）」？』時，被告甲○○
    則稱「你現在不要針對小孩子。」等語，足見在現場之人從
    上開對話過程即可知被告丙○○於影片2分27秒處所說「俗仔
    （台語）」，以及回應「是啊（台語）」等語，均係對原告
    所述，而非與在場之其他人對話，灼然甚明。故被告等上開
    所辯，均係臨訟卸責之詞，委無足採。
  2.被告等雖又辯稱當天是原告一直要被告丙○○重複對原告講云
    云。然查，依如附表一、二所示之勘驗結果，雖可見原告詢
    問被告丙○○「你罵我什麼（台語）？」，然被告丙○○僅斷續
    回應「我只說打架啊」、「敢不敢」等語（見本院卷第101
    頁），並未見原告有一再逼問被告丙○○之行徑。次查，被告
    丙○○係在原告與被告丁○○、甲○○對話過程中，突然在檔案2
    分27秒處說出「俗仔（台語）」等語，顯非如被告等所辯係
    原告逼問被告丙○○，被告丙○○始不得已說出「俗仔（台語）
    」等語之情形。故被告等前開所辯，並未提出相關事證證明
    確有此事，難認可採。
  3.再查，原告於起訴狀所提出光碟內之檔案，與嘉檢檢察事務
    官勘查報告內容所勘驗之檔案相同（見嘉檢110年度少連偵
    字第76號第17至28、36頁），此為兩造所不爭（見本院卷第
    106頁）。足見原告於本件侵權行為損害賠償民事訴訟中所
    提出之檔案與提起刑事告訴所提供之檔案並無不同。至於被
    告等雖一直爭執其收到原告起訴狀提出之光碟內之檔案與本
    院當庭勘驗之檔案不同，以及原告並未提出完整之錄影檔云
    云，然被告等並未提出其等所述之檔案以供本院比對有何不
    同，亦未舉證證明本件確有其他完整之錄影檔存在，本院自
    難僅以被告等片面陳述遽認為真。故被告等前開所辯，殊無
    可採。　　
(三)又按「無行為能力人或限制行為能力人，不法侵害他人之權
    利者，以行為時有識別能力為限，與其法定代理人連帶負損
    害賠償責任。行為時無識別能力者，由其法定代理人負損害
    賠償責任。前項情形，法定代理人如其監督並未疏懈，或縱
    加以相當之監督，而仍不免發生損害者，不負賠償責任。」
    ，民法第187條第1項、第2項定有明文。經查，被告丙○○為9
    4年生，本件侵權行為事件發生時年滿16歲，為限制行為能
    力人，被告丁○○及甲○○為其法定代理人等情，有個人戶籍資
    料在卷可考（見個人資料卷）。且被告丙○○當時顯有識別能
    力，而被告丁○○及甲○○未舉證證明有民法第187條第2項之免
    責事由，亦即對被告丙○○之監督並未疏懈，或縱加以相當之
    監督仍不免發生原告上開主張之事實，依上開規定，自應就
    被告丙○○應賠償範圍連帶負損害賠償之責任。
(四)復按慰藉金之賠償須以人格權遭遇侵害，使精神上受有痛苦
    為必要，其核給之標準固與財產上損害之計算不同，然非不
    可斟酌雙方身分資力與加害程度，及其他各種情形核定相當
    之數額。又以人格權遭遇侵害，受有精神上之痛苦，而請求
    慰藉金之賠償，其核給之標準，須斟酌雙方之身分、地位、
    資力、經濟狀況、加害程度、受損情況及其他各種情形核定
    相當之數額。經查：
　1.本件原告與被告丁○○因行車糾紛產生口角，被告丙○○於過程
    中在不特定人得共見共聞之公開場所，辱罵原告「俗仔（台
    語）」，又依具有一般智識程度、社會經驗者的通念，「俗
    仔（台語）」一詞客觀上對人格顯有貶低意味，已足使受罵
    者感到難堪，顯屬貶低他人人格之詞語，被告丙○○之行為已
    侵害原告之名譽權，致原告精神上受有相當之痛苦，原告依
    上開規定請求被告等連帶賠償精神慰撫金，自屬有據。
　2.審酌原告教育程度為高中畢業，從事攤販，需扶養2位小孩
    ；被告丙○○現為高中3年級；被告丁○○教育程度為大專畢業
    、從事學校代課教師，需扶養兒子、岳父母及母親；被告甲○○教育程度為大專畢業，現為家管，需扶養父母親，業據兩
    造陳明在卷（本院卷第32、108頁），並審酌兩造之稅務電
    子閘門財產所得調件明細表（附於個人資料卷）所示之財產
    及所得狀況，認為原告請求精神慰撫金60,000元，尚屬過高
    ，應以10,000元為適當。原告逾此範圍之請求，即非有據，
    不應准許。
(五)另按給付無確定期限者，債務人於債權人得請求給付時，經
    其催告而未為給付，自受催告時起，負遲延責任，其經債權
    人起訴而送達訴狀者，與催告有同一之效力；遲延之債務，
    以支付金錢為標的者，債權人得請求依法定利率計算之遲延
    利息；應付利息之債務，其利率未經約定，亦無法律可據者
    ，週年利率為百分之5，民法第229條第2項、第233條第1項
    前段及第203條分別定有明文。查原告請求本件侵權行為損
    害賠償之債，屬給付無確定期限之金錢債權，因此，原告請
    求被告連帶給付10,000元，及自起訴狀繕本送達翌日即111
    年7月15日起（見本院卷第19至23頁），至清償日止，按週
    年利率百分之5計算之利息，與上開規定，核無不合，應予
    准許。
(六)至於被告丁○○請求調閱警詢時之詢問錄音錄影檔，並聲請調
    閱110年度少調字第278號開庭錄音檔，及傳喚少年法庭法官
    、書記官、調查官到庭作證，證明開庭所詢問的事實。然本
    院業已調取本院110年少調字第278號、嘉檢110年度少連偵
    字第76號及111年偵字第4744號等卷宗，並當庭勘驗原告所
    提出光碟內之檔案如附表一、二所示，本件事證已臻明確，
    顯無另行調閱警詢時之詢問錄音錄影檔及110年度少調字第2
    78號開庭錄音檔，及傳喚少年法庭法官、書記官、調查官到
    庭作證之必要。此外，原告聲請勘驗110年度少調字第278號
    以及110年度少連偵字第76號開庭影音檔，欲證明原告對丙○○及丁○○提告不實等情，均與本件無涉，難認有調查之必要
    ，併此指明。
四、從而，原告依第184條第1項前段、第195條第1項前段、第18
    7條第1項，請求被告等連帶給付10,000元，及自111年7月15
    日起至清償日止，按週年利率百分之5計算之利息，為有理
    由，應予准許。至原告逾此部份之請求，為無理由，應予駁
    回。
五、本件係適用小額程序所為被告部分敗訴之判決，依民事訴訟
    法第436條之20規定，原告勝訴部分應依職權宣告假執行。
    另依同法第392條第2項，依職權宣告被告等為原告預供相當
    之擔保金額後，得免為假執行。　
六、本件事證已臻明確，兩造其餘攻擊防禦方法及證據，核與判
    決之結果不生影響，爰不一一論列，併此敘明。
七、訴訟費用負擔之依據：民事訴訟法第79條、第85條第2項，
    第436條之19條第1項，確定本件訴訟費用額為第一審裁判費
    1,000元，並諭知訴訟費用之負擔之比例如主文第3項所示。
中　　華　　民　　國　　111 　年　　11　　月　　30　　日
                  臺灣嘉義地方法院嘉義簡易庭
                                  法  官  
以上正本係照原本作成。
如對本判決上訴，須於判決送達後20日內向本庭（嘉義市○○路
000○0號）提出上訴狀（均須按他造當事人之人數附繕本）。如
委任律師提起上訴者，應一併繳納上訴審裁判費。
民事訴訟法第436條之24第2項規定：對小額程序之第一審裁判之
上訴或抗告，非以其違背法令為理由，不得為之。
中　　華　　民　　國　　111 　年　　11　　月　　30　　日
                                  書記官  江靜盈
附表一
檔案名稱：000000000.649562 乙○○：沒有，怎樣？現在要怎樣啊？現在要怎樣啊？（台         語） 丁○○：你說啊？（台語） 乙○○：沒有，我沒說怎樣，我沒有想要怎麼樣，我就想說到         底看你想要怎麼樣。你那麼大聲、那麼兇，是怎樣(台         語）。我要讓直行車我就要走了。 丁○○：你過來我問你。誰先到，這樣就好（台語）。 乙○○：你有倒車？你倒車？好啊，但是你倒車。我也不知道         你要停車嘛！ 丁○○：沒有（台語）。 乙○○：我放個東西我就要走了，你來來，你少年仔，你罵我         什麼？（台語） 丙○○：蛤？ 乙○○：你罵我什麼（台語）？ 丁○○：他有罵你什麼？ (31-32秒處有人大吼，無法分辦說話者） 乙○○：怎樣怎樣（台語）？ 丙○○：我只說打架啊！ 甲○○：來，停，我先講我先講 丙○○：敢不敢！ 甲○○：第一，你叭我們是為了你要停車你這行為對嗎。 乙○○：我們只是送個貨馬上好。 丁○○：送個貨你要講一下嘛，你有沒有說個抱歉 甲○○：不是你送貨，等一下，我講，不是你送貨，你是為了         你要送貨可以啊，但是你不能這樣子啊。 乙○○：對啊，那我跟大哥講一下，他那麼兇幹嘛？ 丁○○：你有沒有說個抱歉？ 乙○○：我為什麼，大家都有問題，幹嘛要道歉。 丁○○：(對丙○○說）進去啦。 甲○○：等等等，我跟你說，你們為了要停車，然後你叭我         們，你覺得這樣對嗎？ 丁○○：沒關係！不然這樣啦，乾脆啦，我們去釘孤枝，敢         嗎？（台語） 乙○○：呴呴呴。 甲○○：好了啦 丙○○：來啊！走啊！ 甲○○：（對丙○○說）進去。 丁○○：敢跟不敢而己，這樣簡單（台語） 甲○○：跟你說，第一你叭我們就為了你要停車，你就錯了，         什麼都不用講，你下來我們跟你講，你連一句道歉都         沒有，那你覺得你還要再講嗎？ 丁○○：如果是我(台語)，我不會這麼無恥，我會說，啊，拍         謝 (台語)，我下個貨就好 (台語)。 乙○○：所以你說我無恥嗎？ 丁○○：我有說你嗎(台語)？我有講嗎？ 丙○○：(1:30-31有說話但聽不清楚) 丁○○：進去啦（右手往後將丙○○往店門口推）。 甲○○：不要講這個，為了你要停車，你叭人家，你這行為你          對        嗎？ 丁○○：如果是我，我會說拍謝，我下一下，送個東西（台         語)，我馬上就走。 乙○○：不是，我不知道你們在隔壁還是怎樣。 丁○○：我倒車回來了怎麼會沒有？你還可以嗶我。 乙○○：那我那我，我怕你，我怕你們… 丁○○：小姐、小姐我這樣講的有沒有錯。 吳淑雅：我們我們現在先冷靜，他只是怕你們沒有看到。 乙○○：怕你沒有看到我。 丁○○：我有看到。 吳淑雅：他就是怕你沒有看到所以才叭你，他沒有其他的意恩 丁○○：因為我倒車後面，我來，我說如果是我的話，我會叭         說，啊！先生、大哥、小姐拍謝，我下個貨就好，這         樣就沒有了，我這樣講有沒有錯？你有沒有講？你這         樣跟我講就好。 吳淑雅：不是不是，現在只是一個誤會，不必、不必動氣我覺         得。 丁○○：還是我帶你去警察局或分局，要去，我現在就去借場         地，看你是要釘孤枝（台語）還是要武藝切磋，都沒         關係。 乙○○：哇塞，你們都有學武就是了 甲○○：好了，不要去講那個，講那個都沒有用。 乙○○：你們都有學武 丁○○：如果是我的話，我會這樣講。 丙○○：「俗仔」！（2：27） 丁○○：進去啦！ 乙○○：你說我「俗仔」？ 丙○○：是啊（台語）。 乙○○：你說我「俗仔」？ 甲○○：你現在不要針對小孩子。 乙○○：「俗仔」是什麼意思你知道嗎？ 甲○○：進去了啦！ 
附表二
檔案名稱：000000000.823207 乙○○：什麼意思你知道嗎？ 甲○○：（對丙○○說）進去了啦！ 乙○○：好啊！ 丁○○：「俗仔」就是沒膽量啦！沒種啦！你看對不對？ 乙○○：咱們警局見啦！ 丙○○：來啊！ 甲○○：你給我閉嘴喔！